【裁判字號】    99,上訴,232
【裁判日期】    990513
【裁判案由】    毒品危害防制條例
【裁判全文】
臺灣高等法院臺南分院刑事判決         99年度上訴字第232號
上  訴  人  臺灣嘉義地方法院檢察署檢察官
上  訴  人  甲○○
即  被  告
選任辯護人  顏伯奇律師
上列上訴人因被告違反毒品危害防制條例案件，不服臺灣嘉義地
方法院98年度訴字第1067號中華民國99年1 月21日第一審判決（
起訴案號：臺灣嘉義地方法院檢察署98年度偵字第8273號、8986
號），提起上訴，本院判決如下：
    主  文
上訴駁回。
    事  實
一、甲○○（綽號魚肚、助哥）意圖營利，基於販賣第二級毒品
    之犯意，利用其所有0000000000號行動電話作為交易毒品之
    聯絡工具，分別為下列犯行：
  (一)民國98年8 月中旬某日，與李孟翰所使用之不詳號碼行動電
    話聯絡後，於同日21、22時許，在嘉義市○○路與友愛路附
    近之全家便利超商前，以新臺幣（下同）2,000 元之價格，
    販賣甲基安非他命1 小包予李孟翰。
  (二)98年8 月27日22時27分36秒，與李孟翰所使用之0000000000
    號行動電話聯絡後，於同日某時，在嘉義市○○路之麥當勞
    速食店前，以2,000 元之價格，販賣甲基安非他命1 小包予
    李孟翰。
  (三)98年7 月中旬某日，與劉政泰所使用之不詳號碼行動電話聯
    絡後，於同日21、22時許，在嘉義市○○路之歐悅汽車旅館
    內，以2,000 元之價格，販賣甲基安非他命1 小包予劉政泰
    。
  (四)98年8 月16日22時50分2 秒、23時23分53秒，與劉政泰所使
    用之0000000000號行動電話聯絡後，於同日某時，在嘉義市
    ○○路之秋田汽車旅館102 室，以2,000 元之價格，販賣甲
    基安非他命1 小包予劉政泰。
  (五)98年9 月24日，與蔡宜龍所使用之0000000000號行動電話聯
    絡後，於同日14時許，在嘉義市○○路2 段華濟醫院附近之
    統一便利超商旁，以2,000 元之價格，販賣甲基安非他命1
    小包予蔡宜龍。
  (六)98年9 月26日14時11分9 秒、14時22分59秒、14時36分33秒
    、15時5 分47秒，與蔡宜龍所使用之上揭行動電話聯絡後，
    於同日某時，在上開統一便利超商旁，以2,000 元之價格，
    販賣甲基安非他命1 小包予蔡宜龍。
二、甲○○明知甲基安非他命係藥事法所規定之禁藥，且為毒品
    危害防制條例所規定之第二級毒品，不得轉讓，竟基於轉讓
    禁藥之犯意，於98年10月13日4 時19分33秒，與王怡貞所使
    用之0000000000號行動電話聯絡後，於同日某時，在嘉義市
    ○○路○ 段645 號7 樓之2 王怡貞住處，無償轉讓甲基安非
    他命1 小包（約0.1 公克）予王怡貞施用。嗣於98年10月27
    日18時25分許，在雲林縣北港鎮○○里○○路14號甲○○住
    處，經警徵得甲○○同意進行搜索，扣得上揭行動電話1 支
    （含0000000000 號SIM 卡1 張）。
三、案經嘉義縣警察局移送臺灣嘉義地方法院檢察署檢察官偵查
    起訴。
    理  由
壹、程序方面：
一、按被告以外之人於審判外之言詞或書面陳述，除法律有規定
    者外，不得作為證據，刑事訴訟第159 條第1 項定有明文；
    又被告以外之人於審判外之陳述，雖不符前4 條（即刑事訴
    訟法第159 條之1 至之4） 之規定，而經當事人於審判程序
    同意作為證據，法院審酌該言詞陳述或書面陳述作成時之情
    況，認為適當者，亦得為證據，復為同法第159 條之5 第1
    項所明定。本件被告以外之人於審判外之陳述，均經檢察官
    、被告及辯護人於本院審理中表示同意作為本案之證據（本
    院卷47頁背面），本院審酌該言詞陳述及書面陳述作成時之
    情況，核無違法取證或其他瑕疵，認為以之作為證據為適當
    ，均有證據能力。
貳、實體方面：
一、上揭犯罪事實，業據被告於偵查及法院審理時坦承不諱，並
    經證人李孟翰、劉政泰、蔡宜龍、王怡貞分別於警詢及偵查
    時證述綦詳（警1 卷58-63 、69-74 頁、警2 卷6-11、16-2
    1 頁、偵卷24-25 、37-38 、62-63 、94-95 頁），復有自
    願搜索同意書、搜索扣押筆錄、通訊監察譯文各1 份、指認
    犯罪嫌疑人紀錄表4 份、行動電話查詢明細表5 份、通訊監
    察書2 份等在卷可稽（警1 卷24-26 、32-50 、66-6 7、77
    -7 8、88-89 、92-93 頁、警2 卷12-13 、22-23 頁、98警
    聲搜927 號卷33頁），另有行動電話1 支（含0000000000號
    SI M卡1 張）扣案可佐，足認被告之自白與事實相符，其有
    販賣甲基安非他命予李孟翰、劉政泰、蔡宜龍，及轉讓甲基
    安非他命予王怡貞之事實，應屬灼然。
二、我國查緝毒品之施用或販賣一向執法甚嚴，對於販賣毒品者
    尤科以重度刑責，又販賣毒品既係違法行為，當非可公然為
    之，亦無公定價格，且容易分裝並增減份量，而每次買賣之
    價量，可能隨時依雙方關係深淺、資力、需求量及對行情之
    認知、來源是否充裕、查緝是否嚴謹、購買者被查獲時供述
    購買對象之可能風險之評估等情形，而異其標準，非可一概
    而論；而買受毒品之人通常亦無法探知販毒者賺取利潤幾何
    ，是販賣毒品之利得，除販毒者坦承犯行或價量俱臻明確外
    ，委難察得實情，販賣之人從價差或量差中牟利之方式雖異
    ，其意圖營利之販賣行為則同一。是以因甲基安非他命量微
    價高，販賣者率有利益可圖，參以被告與證人李孟翰、劉政
    泰、蔡宜龍並無特殊交情，被告販賣甲基安非他命，如無利
    益可得，又豈會甘冒遭警查獲可能處以重刑之風險而如此作
    為，且被告於本院審理時坦承販賣甲基安非他命，足證被告
    係由販入與賣出之量價差異汲取利潤，其販賣甲基安非他命
    主觀上具有營利之意圖，至為灼然。本件事證明確，被告之
    犯行均堪認定。
三、論罪科刑：
  (一)查第二級毒品安非他命及甲基安非他命等成分均屬安非他命
    類藥品，業經行政院衛生署75年7 月11日衛署藥字第597627
    號公告，為有效管理安非他命類藥品與其衍生物之冊類及其
    製劑，經公告禁止使用，屬藥事法規之禁藥。又藥事法第83
    條第1 項係於93年4 月21日修正公布，同年月23日施行，為
    毒品危害防制條例之後法，且藥事法第83條第1 項之法定刑
    為7 年以下有期徒刑，得併科新臺幣500 萬元以下罰金（嗣
    此條項未再修正），與毒品危害防制條例第8 條第2 項之法
    定刑為6 月以上5 年以下有期徒刑，得併科新臺幣70萬元以
    下罰金相較，以藥事法第83條第1 項之法定刑為重，參以毒
    品之範圍尚包括影響精神物質與其製品，而藥事之管理，亦
    非僅止於藥品之管理，毒品危害防制條例與藥事法二者，並
    無必然之特別法與普通法關係。故除有轉讓之第二級毒品達
    毒品危害防制條例第8 條第6 項之一定數量，經依法加重後
    法定刑較藥事法第83條第1 項法定刑為重之情形外，因藥事
    法第83條第1 項為後法，且為重法，應優先適用藥事法處罰
    （最高法院96年度台上字第3582號判決）。本件被告轉讓甲
    基安非他命予證人王怡貞施用，並無證據足以證明轉讓之毒
    品重量已達轉讓毒品加重其刑之數量標準第2 條第1 項第2
    款所定，第二級毒品淨重10公克以上之規定，故依法規競合
    重法優於輕法之適用原則，本件被告轉讓甲基安非他命之犯
    行，自應適用藥事法論處。
  (二)核被告犯罪事實欄一所為，均係犯毒品危害防制條例第4 條
    第2 項之販賣第二級毒品罪；犯罪事實欄二所為，係犯藥事
    法第83條第1 項之明知為禁藥而轉讓罪，檢察官認被告係犯
    毒品危害防制條例第8 條第2 項之轉讓第二級毒品罪，尚有
    未合，惟其基本社會事實同一，應予變更起訴法條。被告持
    有第三級毒品進而販賣，其持有之低度行為應為販賣之高度
    行為所吸收，不另論罪。另被告轉讓前持有甲基安非他命之
    行為與轉讓行為同為實質上一罪之階段行為，高度之轉讓行
    為既已依藥事法加以處罰，依法律適用整體性之法理，其低
    度之持有甲基安非他命行為，自不能再行割裂適用毒品危害
    防制條例加以處罰。被告所犯販賣第二級毒品6 罪，及明知
    為禁藥而轉讓1 罪，犯意各別，行為互殊，應分論併罰。
  (三)按毒品危害防制條例第17條第2 項規定：「犯第4 條至第8
    條之罪於偵查及審判中均自白者，減輕其刑。」被告就犯罪
    事實欄一部分，犯毒品危害防制條例第4 條第2 項之罪，於
    偵查及審判中均自白犯行，均應適用毒品危害防制條例第17
    條第2 項之規定，減輕其刑。至於犯罪事實欄二部分，因係
    依藥事法第83條第1 項論罪科刑，而非毒品危害防制條例第
    8 條第2 項，即與上開毒品危害防制條例第17條第2 項規定
    不符，且基於法律應整體性適用不得割裂之原則，被告自無
    從依該條項規定減輕其刑。
  (四)原判決依上開毒品危害防制條例及藥事法之規定，論以被告
    販賣第二級毒品及轉讓禁藥罪，並審酌被告高中肄業之智識
    程度，不思以正當途徑獲取金錢，無視於國家杜絕毒品之禁
    令，竟以販賣毒品圖不法所得，及基於朋友情誼轉讓毒品之
    犯罪動機，足以使購買、收受施用者受毒害，形成生理成癮
    性及心理依賴性，戕害他人身心健康，危害社會治安，被告
    販賣毒品所得、轉讓毒品數量，及犯後坦承犯行，知所悔悟
    等一切情狀，各量處如附表所示之刑，並定應執行刑為有期
    徒刑4 年6 月。並以扣案之行動電話1 支（含0000000000號
    SIM 卡1 張），係被告所有供販賣第2 級毒品犯罪所用之物
    ，業據被告供承在卷（原審卷55頁），依毒品危害防制條例
    第19條第1 項規定宣告沒收。被告犯罪事實欄一之犯行，各
    次販賣甲基安非他命所得均為2,000 元，依毒品危害防制條
    例第19條第1 項規定宣告沒收，如全部或一部不能沒收時，
    以其財產抵償之。扣案之玻璃球吸食器1 個、橡皮軟管1條
    、使用過密封袋1 個、記事紙2 張及行動電話2 支（含0000
    000000號、0000000000號SIM 卡各1 張），雖係被告所有，
    惟並非供本件犯罪所用之物，亦經被告陳述在卷（原審卷55
    頁），且查無證據證明係被告供犯罪所用之物，不予諭知沒
    收。經核認事用法均無不合，量刑亦稱妥適。
四、被告上訴意旨雖以：(1)、98年10月27日為警查獲後，曾在警
    詢中供出毒品上手黃嘉賢及黃美萍人2 人，應有毒品危害防
    制條例第17條第1 項規定之適用，(2)、原審未援用刑法第59
    條減輕被告刑責，亦有未洽云云，指摘原判決不當。惟查：
  (一)本件已據嘉義縣警察局承辦員警乙○○○於本院審理中證稱
    ：「（黃嘉賢販毒案，你們是否根據被告之供述而查獲？）
    在被告供述前，我們就已經線索在監聽黃嘉賢的通訊了。（
    黃嘉賢之女朋友黃美萍，是否也有涉嫌販毒？）黃美萍並非
    黃嘉賢之女友，在98年6 月間我們就有對於黃家賢及黃美萍
    2 人進行監聽。（是否還記得黃美萍的電話？）當初他們2
    人都互用電話，號碼是000000 0000 號，這支電話黃嘉賢及
    黃美萍2 人都有共用。（你們函覆中為何沒有提到00000000
    00這支電話？）當時法院只有查詢黃嘉賢的部分，而且被告
    只是供出0000000000這支電話，所以我們就針對這支電話說
    明。（通訊監察書上面寫的監察對象2 人，是否就是指黃嘉
    賢及黃美萍2 人？）是的。（『屏東姐仔』是否就是黃美萍
    ？）是的。（在被告講出『屏東姐仔』前，警方有無掌握到
    甚麼線索？）有，我們除了通訊監察外，在98年10月21日有
    查獲1 位羅啟男施用安非他命，那時他就有指認黃嘉賢及黃
    美萍2 人販賣安非他命」等語明確（詳見本院審理筆錄）。
    復有嘉義縣警察局99年4 月1 日嘉縣警刑偵一字第09900204
    05號函所附0000000000、00 00000000 及0000000000號電話
    通訊監察書、被告98年11月13日警詢筆錄、指認犯罪人紀錄
    表，及證人乙○○○當庭提出之0000000000號電話通訊監察
    書、98年10月21日羅啟男警詢筆錄等在卷可稽（本院卷90-1
    04頁、125-137 頁）。足認被告為警查獲前，警方確實已對
    黃嘉賢及黃美萍2 人進行調查並掌握相當事證，並非因被告
    供出前手才查獲甚明，被告本件販賣甲基安非他命犯行，尚
    無毒品危害防制條例第17條第1 項減刑規定之適用。
  (二)按刑法第59條之酌量減輕，必於犯罪之情狀確可憫恕者，在
    客觀上足以引起一般同情，認為即予宣告法定低度刑期，猶
    嫌過重者，始有其適用，至於被告無前科，素行端正，子女
    眾多等情狀，僅可為法定刑內從輕科刑之標準，不得據為酌
    量減輕之理由（最高法院44年度台上字第413 號、51年度台
    上字第899 號判例）。本件被告無視於國家杜絕毒品之禁令
    ，販賣第二級毒品多次，戕害他人身心健康，危害社會治安
    ，已如前述，依其犯罪之情狀並無堪以憫恕或客觀上足以引
    起一般同情之情形，縱認被告確有父母及家庭待照顧，亦僅
    屬法定刑內量刑審酌之參考，尚不得據為酌量減輕之理由，
    原審未援用刑法第59條規定減輕其刑，並無不當。被告執上
    開情詞提起上訴，指摘原判決不當，非有理由，應予駁回。
五、檢察官另以：原判決定執行刑與各罪合併處罰之差距過大，
    未能實現刑罰權分配之正義，有違法定刑裁量之內部界限等
    語，提起上訴。惟按宣告多數有期徒刑者，於各刑中之最長
    期以上，各刑合併之刑期以下，定其刑期，刑法第51條第5
    款定有明文。是於法定刑之上、下界限間，如何擇定，應屬
    法院得以自由裁量之事項，透過法院裁量權之行使，以求得
    不同情節具體個案之妥適，倘無明顯濫權情形，即不得任意
    指為違法。本件原判決業已審酌各項情狀，妥為裁量被告刑
    度，業如前述，其所定應執行刑有期徒刑4 年6 月，亦在各
    刑中之最長期以上，各刑合併之刑期以下，尚無逾越法律外
    部界限及內部界限，亦無違反比例原則。察官上訴意旨指摘
    原判決量刑不當云云，核屬對於法院自由裁量權之適法行使
    ，持憑己見而為不同之評價，亦難認有理由，應予駁回。
據上論結，應依刑事訴訟法第368 條判決如主文。
本案經檢察官王碧霞到庭執行職務。
中    華    民    國    99    年    5     月    13    日
                  刑事第三庭  審判長法  官  陳義仲
                                    法  官  宋明中
                                    法  官  楊清安
以上正本證明與原本無異。
如不服本判決應於收受送達後10日內向本院提出上訴書狀，其未
敘述上訴理由者，並得於提起上訴後10日內向本院補提理由書（
均須按他造當事人之人數附繕本）「切勿逕送上級法院」。
                                    書記官  蔡蘭櫻
中    華    民    國    99    年    5     月    13    日
附錄論罪法條：
毒品危害防制條例第4 條第2 項：
製造、運輸、販賣第二級毒品者，處無期徒刑或7 年以上有期徒
刑，得併科新臺幣1,000 萬元以下罰金。
藥事法第83條第1 項：
明知為偽藥或禁藥，而販賣、供應、調劑、運送、寄藏、牙保、
轉讓或意圖販賣而陳列者，處7 年以下有期徒刑，得併科新臺幣
500 萬元以下罰金。
附表：
┌───────┬───────────────────┐
│     犯行     │               論罪科刑               │
├───────┼───────────────────┤
│犯罪事實欄一(一)│販賣第二級毒品，處有期徒刑參年陸月。扣│
│              │案之行動電話壹支（含0000000000號SIM 卡│
│              │壹張）沒收；未扣案之販賣第二級毒品所得│
│              │新臺幣貳仟元沒收，如全部或一部不能沒收│
│              │時，以其財產抵償之。                  │
├───────┼───────────────────┤
│犯罪事實欄一(二)│販賣第二級毒品，處有期徒刑參年陸月。扣│
│              │案之行動電話壹支（含0000000000號SIM卡 │
│              │壹張）沒收；未扣案之販賣第二級毒品所得│
│              │新臺幣貳仟元沒收，如全部或一部不能沒收│
│              │時，以其財產抵償之。                  │
├───────┼───────────────────┤
│犯罪事實欄一(三)│販賣第二級毒品，處有期徒刑參年陸月。扣│
│              │案之行動電話壹支（含0000000000號SIM卡 │
│              │壹張）沒收；未扣案之販賣第二級毒品所得│
│              │新臺幣貳仟元沒收，如全部或一部不能沒收│
│              │時，以其財產抵償之。                  │
├───────┼───────────────────┤
│犯罪事實欄一(四)│販賣第二級毒品，處有期徒刑參年陸月。扣│
│              │案之行動電話壹支（含0000000000號SIM卡 │
│              │壹張）沒收；未扣案之販賣第二級毒品所得│
│              │新臺幣貳仟元沒收，如全部或一部不能沒收│
│              │時，以其財產抵償之。                  │
├───────┼───────────────────┤
│犯罪事實欄一(五)│販賣第二級毒品，處有期徒刑參年陸月。扣│
│              │案之行動電話壹支（含0000000000號SIM卡 │
│              │壹張）沒收之；未扣案之販賣第二級毒品所│
│              │得新臺幣貳仟元沒收之，如全部或一部不能│
│              │沒收時，以其財產抵償之。              │
├───────┼───────────────────┤
│犯罪事實欄一(六)│販賣第二級毒品，處有期徒刑參年陸月。扣│
│              │案之行動電話壹支（含0000000000號SIM卡 │
│              │壹張）沒收；未扣案之販賣第二級毒品所得│
│              │新臺幣貳仟元沒收，如全部或一部不能沒收│
│              │時，以其財產抵償之。                  │
├───────┼───────────────────┤
│犯罪事實欄二  │明知為禁藥而轉讓，處有期徒刑陸月。    │
└───────┴───────────────────┘

司法院資訊處製作；財團法人民間司法改革基金會備份。
